臺灣高等法院民事裁定　　　　　　　　　 100年度抗字第15號
抗　告　人　鄭則凱
　　　　　　鄭則賢
　　　　　　廖鄭淑真
　　　　　　許育豪原名許世昌.
　　　　　　許世源
　　　　　　許世瑛
　　　　　　劉鄭淑雲
　　　　　　鄭淑彬
兼　共　同
代　理　人　鄭建興
上列抗告人與相對人顏玉潔等間返還提存物事件，抗告人對於中
華民國99年11月30日臺灣士林地方法院99年度聲字第1087號所為
裁定提起抗告，本院裁定如下：
    主  文
抗告駁回。
抗告訴訟費用由抗告人負擔。
    理  由
一、本件抗告人聲請返還系爭提存物，雖將供擔保人之一許世斌
    列為聲請人及抗告人，惟許世斌早於本件聲請前之民國97年
    5月26日死亡乙節，有戶籍謄本可稽（見本院卷第23頁）。
    依民事訴訟法第40條第1項、第249條第1項第3款之規定，其
    當事人能力即有欠缺，亦無從親自或委任他人為本件之聲請
    及抗告，且無從補正，至為灼然。則原法院逕對之為裁定，
    經核應不生效力，本院自無庸就許世斌抗告部分為裁定，合
    先敘明。
二、本件抗告人聲請及抗告意旨略以：抗告人前於97年4月15日
    依臺灣士林地方法院97年度士簡聲字第8號裁定，提供如原
    法院97年度存字647號提存書所示金額共新臺幣（下同）130
    萬元之玉山銀行長春分行可轉讓定期存單4紙（下稱系爭提
    存物），為受擔保利益人即相對人曲紹麟、顏玉潔為擔保後
    ，聲請於該院97年度士簡字第244號確認本票債權不存在事
    件判決確定前，暫時停止執行該院96年度執字第49892號執
    行事件之執行程序。嗣上開民事訴訟事件中有關確認本票債
    權不存在部分，改分該院97年度重訴字第178號，並經判決
    抗告人敗訴確定，債務人異議之訴部分，則經雙方和解，相
    對人曲紹麟並已具狀聲請撤回強制執行之聲請，執行法院因
    而於99年4月9日通知撤銷查封登記而終結。茲因抗告人已於
    訴訟終結後，於99年9月7日委請律師以存證信函定20日期間
    催告受擔保利益人即相對人行使權利而未行使，自得依民事
    訴訟法第104條第1項第3款之規定聲請返還系爭提存物。詎
    原法院以抗告人未合法催告相對人行使權利為由，裁定駁回
    抗告人之聲請。然按民事訴訟法第104條第1項第3款規定催
    告受擔保利益人行使權利之程序，只需受擔保利益人全體均
    已受催告，即屬合法有效，本無需由供擔保人全體共同為之
    。是供擔保人許世斌雖已死亡，並不影響抗告人催告之效力
    。縱非如此，亦僅該部分催告不生效力，其餘抗告人之催告
    ，要無視同全部無效之理。況抗告人於前開民事事件程序中
    ，已與相對人成立和解，相對人除同意由抗告人取回系爭提
    存物外，並聲請撤銷強制執行在案。抗告人自得依民事訴訟
    法第104條第1項第1款、第2款之規定聲請裁定准予返還系爭
    提存物等語。
三、按數人有同一債權，而其給付不可分者，各債權人僅得請求
    向債權人全體為給付，債務人亦僅得向債權人全體為給付，
    民法第293條第1項定有明文。是以，不可分債權固不必由債
    權人全體共同請求給付，但各債權人僅得為債權人全體請求
    給付，否則仍不能認為有理由（最高法院32年上字第6292號
    判例意旨參照）。本件抗告人於原法院依民事訴訟法第104
    條第1項第3款之規定聲請返還系爭提存物，固據其提出原法
    院97年度士簡聲字第8號民事裁定、97年度存字第647號提存
    書、民事撤銷強制執行聲請狀、原法院民事執行處函及存證
    信函及收件回執等件（均影本）為憑（見原法院卷第5 頁至
    第15頁）。惟原法院97年度存字647號提存書中提存物之名
    稱種類數量欄係載為「玉山銀行長春分行可轉讓定期存單3
    張。新台幣壹仟萬元，BE.NO.0000000號，新台幣壹佰萬元
    ，BC.NO.0000000號，新台幣壹佰萬元，BC.NO.0000000號。
    共計新台幣壹仟貳佰萬元正」；而提存人姓名則載為「鄭建
    興、鄭則凱、鄭則賢、廖鄭淑真、許世源、許世斌、許世瑛
    、廖鄭淑雲、鄭淑彬、許育豪」之事實，有提存書影本乙紙
    足據（見原審卷第6頁至第8頁）。顯見上開提存書中所載系
    爭提存物，應係全體提存人為供擔保所共同提存，並無個人
    分擔之部分至明。則本件請求返還系爭提存物，核屬不可分
    債權，堪予認定。且依前揭說明，其供擔保人對受擔保利益
    人依民事訴訟法第104條第1項第3款所為催告，及依民事訴
    訟法第104條第1項各款聲請返還系爭提存物時，雖非不得由
    供擔保人之一人或數人為之，然仍需催告人或聲請人有為供
    擔保人全體進行催告及請求之意思，並須由聲請人請求返還
    予供擔保人全體，始為適法。
四、次查抗告人於99年9月間以存證信函向受擔保利益人即相對
    人催告行使權利時，雖將已死亡之許世斌列為催告之當事人
    之一，然核其內容並未有為許世斌之繼承人全體進行催告之
    意思，有該紙存證信函在卷可稽（見原法院卷第11頁、第12
    頁），則依上開說明，自未能發生民事訴訟法第104條第1項
    第3款合法催告之效力。至於抗告人雖於抗告程序中另主張
    ：相對人已同意抗告人領回系爭提存物，且已具狀撤銷強制
    執行，得併依民事訴訟法第104條第1款、第2款之規定聲請
    返還系爭提存物云云，並提出和解書、撤銷強制執行聲請狀
    、民事執行處函、同意書及印鑑證明等件（均影本）為憑（
    見本院卷第7頁至第12頁）。然參酌民事訴訟法第495條之1
    第1項、第447條明定當事人於抗告程序除有該第447條第1項
    但書所列各款情形，不得提出新攻擊或防禦方法，且依同條
    第2項規定當事人應就但書各款事由釋明之意旨；抗告人既
    未釋明何以不能於原法院提出上開攻擊防禦方法及證據，此
    部分本無從於本件抗告程序予以審酌。況抗告人聲請返還提
    存物既未與供擔保人許世斌之繼承人共同為之，復未請求將
    系爭提存物返還予包括許世斌之繼承人在內之全體供擔保人
    。依首揭判例意旨，其聲請於法即有未合。從而，原裁定駁
    回抗告人之聲請，並無違誤。抗告人指摘原裁定不當，求予
    廢棄，為無理由，應予駁回。
五、爰裁定如主文。
中    華    民    國   100    年    5     月    9     日
                  民事第十二庭
                      審判長法  官  吳謀焰
                            法  官  許紋華
                            法  官  李瑜娟
正本係照原本作成。
抗告人除以適用法規顯有錯誤為理由，不得再抗告。如提起再抗
告，應於收受後10日內委任律師為代理人向本院提出再抗告狀，
並繳納再抗告費新臺幣1000元。
中    華    民    國   100    年    5     月    10    日
                            書記官  黃瑞芬